臺灣高等法院臺中分院刑事裁定　　96年度聲再字第156、159號
再審聲請人
即受判決人　甲○○
　　　　　　林仲成
　　　　　　李炳輝
上列聲請人因聲請再審案件，對於本院96年度上易字第1646號中
華民國96年8月29日確定判決(起訴案號：台灣彰化地方法院檢察
署92年度偵字第6636號、93年度偵字第2633、3542、3543、9221
號），聲請再審，本院裁定如下：
    主    文
再審之聲請駁回。
    理    由
一、聲請意旨略稱：(一)再審聲請人即受判決人甲○○、林仲成、
    李炳輝於民國86年間所承辦與原確定判決相同情形之案件，
    業經臺灣彰化地方法院檢察署檢察官以93年度偵字第7079號
    、94年度偵字第98號、94年度偵字第570號、96年度偵字第6
    158 號為不起訴處分在案，因再審聲請人未發現或不知提出
    供原確定判決法院調查斟酌，至本件確定判決後，始知悉可
    提出，合於刑事訴訟法第420條第1項第 6款發現確實新證據
    之再審原因。(二)原確定判決徒以各貸款所提供擔保之土地，
    業經各家銀行業者估價，皆低於本案所估之價額，據以認定
    再審聲請人有估價不實之背信行為，惟各家銀行業者之估價
    方式及條件皆不盡相同，難據以認定本案之估價明顯過高，
    再審聲請人甲○○、林仲成、李炳輝及選任辯護人於原確定
    判決審理時，已聲請就本案供抵押之不動產，送請公正單位
    鑑定，惟對此重要之證據，原確定判決法院未予調查，有刑
    事訴訟法第 421條足以影響於判決之重要證據漏未審酌之再
    審理由。(三)同案被告林麗惠於偵查時證稱：甲○○最後未拿
    50萬出來等語，足徵再審聲請人甲○○並未與林麗惠合夥開
    設代書事務所，當無意圖為自己或第三人不法利益之動機。
    又再審聲請人甲○○於原確定判決審理時，提出富邦銀行台
    中分行 0000000000000號帳戶資料，顯示係再審聲請人甲○
    ○借款予林麗惠替客戶辦理代償，林麗惠再返還予再審聲請
    人甲○○之款項或部分款項，足見再審聲請人甲○○並無因
    林麗惠幫助他人辦理貸款而獲取任何利益，原確定判決未審
    究上開證據，亦有刑事訴訟法第 421條足以影響於判決之重
    要證據漏未審酌之再審理由等語。
二、按刑事訴訟法第420條第1項第 6款所謂發見確實之新證據，
    係指當時已經存在而發見在後，或審判時未經注意之證據，
    且能證明原確定判決所認定之事實為錯誤而言，又其新證據
    ，必須就證據之本身形式觀察，毋須經調查程序，顯係可認
    為足以動搖原確定之判決而言（最高法院35年特抗字第21號
    及40年台抗字第2號判例參照)。查再審聲請人提出之臺灣彰
    化地方法院檢察署檢察官93年度偵字第7079號、94年度偵字
    第98號、94年度偵字第 570號、96年度偵字第6158號等不起
    訴處分書，僅能證明各該移送意旨所載之貸款案件經偵查結
    果，未發現再審聲請人甲○○、林仲成、李炳輝有背信之犯
    罪行為，尚難憑以證明再審聲請人甲○○、林仲成、李炳輝
    在與之不同之原確定判決所載各貸款案件並無如該判決所認
    定之背信行為，則上開各不起訴處分書自不符刑事訴訟法第
    420條第1項第6款所謂發見確實新證據之再審理由。
三、按刑事訴訟法第 421條規定，不得上訴於第三審法院之案件
    ，除前條規定外，其經第二審確定之有罪判決，如就足生影
    響於判決之重要證據漏未審酌者，亦得為受判決人之利益，
    聲請再審。所謂「漏未審酌」乃指第二審判決前已發現而提
    出之證據，未予審酌而言，苟被捨棄之證據，已於理由內敘
    明其捨棄之理由者，即非漏未審酌。又所謂「重要證據」，
    係指該證據就本身形式上觀察，固不以絕對不須經過調查程
    序為條件，但必須顯然可認為足以動搖原有罪確定判決，而
    為受判決人應受無罪、或免訴、或輕於原審所認定之罪名方
    可，如不足以推翻原審所認定罪刑之證據，即非足生影響於
    原判決之重要證據。經查：(一)再審聲請人甲○○、林仲成、
    李炳輝及其選任辯護人於原確定判決審理時，雖聲請就本案
    供抵押之不動產，送請公正單位鑑定價格，惟原確定判決法
    院業已詳論認定各該土地確有徵信不實之依據（見原確定判
    決第34至39頁），並說明：「但本件依各該筆土地貸款之期
    間或前後，各銀行業者就本案之土地或其附近之土地，均有
    調查估價，本案被告等所為之估價明顯過高，已如前述，無
    再送鑑定之必要」等語（見原確定判決第47頁），則再審聲
    請人此項證據方法之主張，既經原審捨棄，並說明其捨棄之
    理由，自不符漏未審酌之要件。(二)原確定判決認定林麗惠於
    83 年2月間與再審聲請人甲○○約定各出資50萬元，一同開
    設國鉦代書事務所（址設台中市○○街529號)，從事房屋土
    地仲介、銀行民間貸款及代償等業務，並約定如國鉦代書事
    務所介紹客戶向彰化市農會貸款，且完成貸款手續，並經核
    撥借款後，即依核撥款額的百分之四向借款人收費，其中百
    分之二應給付與再審聲請人甲○○，作為再審聲請人甲○○
    之報酬，且再審聲請人甲○○所得之百分之二款項，其中百
    分之一由再審聲請人甲○○收取，另百分之一則作為再審聲
    請人甲○○所投資上開事務所之收入等情，則再審聲請人甲
    ○○係與林麗惠約定各出資50萬元，並以其中百分之一之報
    酬作為其投資額，是林麗惠於偵查中所證：甲○○最後未拿
    50萬出來等語，自難憑以認定再審聲請人甲○○並未與林麗
    惠合夥開設代書事務所。從而，原確定判決縱審酌上開證言
    可，亦不足以推翻所認定罪刑之證據，是再審聲請人所指林
    麗惠上開偵查中之證詞，即非屬足生影響於原確定判決之重
    要證據。(三)原確定判決業已審酌再審聲請人甲○○在富邦銀
    行台中分行帳戶之交易明細（見原確定判決第41頁），並說
    明：「另依上開貸款金額計算被告甲○○之報酬數額，與林
    麗惠存入甲○○帳戶款項之金額雖有不合。但報酬之計算本
    應扣除其他相關費用，如代償前債，因此其金額不同，本屬
    常情，不得據為被告有利之證據」等語，則再審聲請人所指
    此項證據既經原確定判決審酌，並說明無從據為再審聲請人
    有利之證據，當非屬足生影響於判決之重要證據漏未審酌。
四、綜上所述，本件再審聲請人所舉聲請再審之理由，核與刑訴
    訟法第420條第1項第6款、第421條之規定並不相符，則本件
    聲請即無再審理由，應予駁回。
五、據上論斷，應依刑事訴訟法第434條第1項裁定如主文。
中　　華　　民　　國　　96　　年　　12　　月　　19　　日
            刑事第六庭    審判長法　官  李  文  雄
                                法　官  林  靜  芬
                                法　官  張  恩  賜
上列正本證明與原本無異。
不得抗告。
                                書記官  陳　如　慧
中　　華　　民　　國　　96　　年　　12　　月　　19　　日
